臺灣臺北地方法院刑事判決　　　　　　　 94年度易字第999號
公　訴　人　臺灣臺北地方法院檢察署檢察官
被　　　告　甲○○
上列被告因竊盜案件，經檢察官提起公訴（九十三年度偵字第一
八五八四號），本院判決如下：
    主  文
甲○○無罪。
    理  由
一、公訴意旨略以：被告甲○○原係址設臺北市大安區○○○路
    ○段七十五之十六號四樓「英派克國際有限公司」（下稱英
    派克公司）之前任總經理兼股東，於民國（下同）九十三年
    五、六月間已將其公司股份轉讓與該公司之代表人乙○○並
    已卸任總經理之職，詎其竟意圖為自己不法之所有，於同年
    七月十日晚上二十時許，持其未歸還公司之鑰匙進入公司內
    ，竊取公司所有之魔戒電影典藏組禮盒三百組、主管桌椅一
    組、紅色沙發一組及茶几一張等物，嗣於乙○○進入公司內
    部查看時，始知上情等語，因認被告涉犯刑法第三百二十一
    條第一項第一款之夜間侵入有人居住之建築物竊盜罪嫌（業
    經檢察官當庭變更起訴法條）。
二、按犯罪事實應依證據認定之，無證據不得認定犯罪事實；又
    不能證明被告犯罪者，應諭知無罪之判決，刑事訴訟法第一
    百五十四條第二項、第三百零一條第一項分別定有明文。又
    事實之認定，應憑證據，如未能發現相當證據，或證據不足
    以證明，自不能以推測或擬制之方法，為裁判基礎（最高法
    院四十年台上字第八六號判例參照）；且認定犯罪事實所憑
    之證據，雖不以直接證據為限，間接證據亦包括在內，然而
    無論直接證據或間接證據，其為訴訟上之證明，須於通常一
    般之人均不致有所懷疑，而得確信其為真實之程度者，始得
    據為有罪之認定，倘其證明尚未達到此一程度，而有合理之
    懷疑存在而無從使事實審法院得有罪之確信時，即應由法院
    為諭知被告無罪之判決（最高法院七十六年台上字第四九八
    六號判例參照），即檢察官於訴訟上所負之舉證責任，必須
    說服法院至確信、無合理的懷疑其主張可能為不實的程度，
    始盡舉證責任，如經檢察官之舉證，法院對犯罪要件之該當
    仍有合理之存疑時，法院即應宣判被告無罪【參見王兆鵬教
    授著刑事訴訟講義（二），二００三年六月出版，第二百二
    十一頁、第二百二十六頁】。
三、公訴人認被告涉有前開犯行，無非以告訴人乙○○之指訴、
    證人何冠霖、丙○○之證述、臺北市政府警察局大安分局查
    訪偵辦竊盜報告查訪報告、九十三年四月五日股權轉讓合作
    協議書及英派克公司之營利事業登記證等資為論據。訊據被
    告堅決否認有何竊盜犯行，辯稱：我確實有在九十三年七月
    十日，持尚未歸還的公司鑰匙，進去公司內拿走魔戒電影禮
    盒三百組、主管桌椅一組、紅色沙發一組、茶几一張等物，
    但是魔戒三百組禮盒是我們的下游廠商退貨給我們的，當初
    退貨是退一千組，當時公司只剩下我與丙○○等兩個股東，
    我們每人各承受五百組，錢是由我們應得的貨款裡面扣除的
    ；主管桌椅一組當初是我們股東拆夥後，其中一個股東唐耀
    庭要拿走的，我們也同意，但是他還沒有拿走，我把它拆下
    來放在倉庫裡面；紅色沙發一組及茶几是原來的股東丁震華
    義務提供，根本不是屬於公司的財產。我並沒有竊盜之行為
    等語。
四、本件被告否認犯行，所以在訴訟上檢察官應證明被告所取走
    的物品於客觀上為告訴人所得支配（管領權或所有權），並
    且被告主觀上係基於竊盜之犯意取走上開物品。
五、本院經查：
  (一)告訴人即證人乙○○到庭證稱：被告在九十三年五月二十六
    日左右，唯一一次親口跟我說賣給我的資產包含魔戒商品及
    家具在內，當時只有我們兩個在場，丙○○及何冠霖都不在
    場等語（見本院九十四年十月二十日審判筆錄）；又依九十
    三年四月五日股權轉讓合作協議書所載，被告與告訴人買賣
    股權之內容均未記載有包含魔戒電影典藏組禮盒三百組、主
    管桌椅一組、紅色沙發一組及茶几等物（見偵查卷第一百五
    十二頁）；而證人丙○○則於偵查時證稱：魔戒電影典藏組
    禮盒三百組、主管桌椅一組、紅色沙發一組及茶几均是屬於
    公司的，大部分均是甲○○在使用。賣股權給乙○○時，我
    是打折賣的，並沒有計較上開物品等語（見偵查卷第一百十
    八頁、第一百十九頁）、證人何冠霖亦於警詢時證稱：我認
    識乙○○與甲○○，都是不錯之朋友，當時我公司分租在英
    派克公司之內，魔戒電影典藏組禮盒三百組、主管桌椅一組
    、紅色沙發一組及茶几等物品我並不清楚甲○○有無賣給乙○○等語（經被告、檢察官依刑事訴訟法第一百五十九條之
    五同意為證據使用，見偵查卷第二十九頁至第三十二頁）；
    綜上證據相互核對，足認本件證明被告犯罪之證據僅有告訴
    人之唯一指訴。
  (二)再按「告訴人之告訴，係以使被告受刑事訴追為目的，是其
    陳述是否與事實相符，仍應調查其他證據以資審認，即藉由
    補強證據之存在，以增強或擔保告訴人陳述之證明力。」（
    最高法院八十七年度台上字第二一七六號判決參照）；另「
    告訴人之告訴，係以使被告受刑事追訴為目的，其指訴是否
    與事實相符，仍應調查其他證據，以資審認，必被害人所述
    被害情形，無瑕疵可擊，且就其他方面調查，又與事實相符
    ，始足據為有罪判決之基礎。」（最高法院八十一年度台上
    字第三五三九號判決參照）；查證人乙○○本身為告訴人之
    身份，係以使被告受刑事訴追為目的，即與被告利害關係相
    反，且如其為有利於被告之證述，即等於自陷於誣告之責，
    是單憑告訴人所為證言之證明力強度，依前開說明，自未達
    至認定被告有罪之「無庸置疑」程度，必須有其他補強之證
    據佐證才足以使本院為有罪之確定心證。而如前所述，本件
    公訴人舉證證明被告有罪之證據僅有告訴人之唯一指訴，故
    本件在無其他補強證據之下，自未達使本院為認定被告有罪
    之「無庸置疑」程度，即無從證明被告所取走的物品於客觀
    上為告訴人所得支配（管領權或所有權），並且被告主觀上
    係基於竊盜之犯意取走上開物品。
  (三)至卷附英派克公司之營利事業登記證（見偵查卷第十二頁）
    ，僅足證明於九十三年五月十八日，英派克公司變更負責人
    為乙○○之事實；臺北市政府警察局大安分局查訪偵辦竊盜
    報告查訪報告（見偵查卷第二十一頁），僅為警員敘述本身
    查訪本案之經過，惟均不能證明被告有竊盜之犯行。
  (四)另公訴人於本院審理時請求傳喚證人丙○○、何冠霖至本院
    公判庭作證，惟依告訴人前開所述，被告親口承認說賣給告
    訴人的資產包含魔戒商品及家具之時，證人丙○○、何冠霖
    均不在場，故縱傳喚至本院作證，亦無從證明被告有罪之犯
    罪事實，自無傳喚之必要，併此敘明。
六、綜上所述，公訴人所提證據，尚不足以令本院對被告產生其
    確實有罪之確信，是公訴人認被告涉犯前開竊盜罪嫌，尚與
    事實不符，此外，復查無其他積極證據足資證明被告有何公
    訴人所起訴之犯行，既不能證明被告犯罪，核諸前揭說明，
    自應由本院為被告無罪之諭知。
據上論斷，應依刑事訴訟法第三百零一條第一項，判決如主文。
本案經檢察官蕭斌志到庭執行職務
中　　華　　民　　國　　94　　年　　11　　月　　4 　　日
                  刑事第九庭審判長法  官  蘇素娥
                                  法  官  林怡秀
                                  法  官  官信成
以上正本證明與原本無異。
檢察官如不服本判決，應於判決送達後十日內，向本院提出上訴
狀（告訴人乙○○如不服本判決，應向檢察官提出聲請，由檢察
官斟酌是否提起上訴，不得直接向本院提起上訴，且上訴期間之
計算，係以檢察官收受本判決之時間為準，並非以告訴人收受本
判決之時間為準）。
                                  書記官  陳靜君
中　　華　　民　　國　　94　　年　　11　　月　　7 　　日
